最高法院刑事判決　　　　　　　　　　　　　　　九十三年度台上字第一五六三號
　　上　訴　人　甲○○
　　　　　　　　　　　　在押.
右上訴人因強盜案件，不服台灣高等法院中華民國九十三年一月十五日第二審判決（
九十二年度上訴字第三八六二號，起訴案號：台灣台北地方法院檢察署九十一年度偵
字第二二七五二號），提起上訴，本院判決如左：
    主  文
上訴駁回。
　　理　由
按刑事訴訟法第三百七十七條規定，上訴於第三審法院，非以判決違背法令為理由，
不得為之。是提起第三審上訴，應以原判決違背法令為理由，係屬法定要件。如果上
訴理由狀並未依據卷內訴訟資料，具體指摘原判決不適用何種法則或如何適用不當，
或所指摘原判決違法情事，顯與法律規定得為第三審上訴理由之違法情形，不相適合
時，均應認其上訴為違背法律上之程式，予以駁回。本件上訴人甲○○上訴意旨略稱
：(一)原判決認定上訴人與謝明進共同實施強盜行為時曾分別下手掐住ＫＵＳＭＩＮＩ
、田陳淑華之脖子，並將ＫＵＳＭＩＮＩ之手臂反折於背後等語，但未見該二被害人
有因而受傷之事實，足見上訴人並未施以強暴行為，自無成立強盜罪之餘地。(二)案發
之日上訴人雖在現場，但未與謝明進共同實施犯罪行為，亦無畏罪逃逸之情，此觀上
訴人於民國九十一年十一月起仍坦然按月向觀護人報到之情自明，上開有利於上訴人
之證據，原判決未敘明不予採信之理由，自有理由欠備之違誤。(三)共犯之間，往往將
責任推向通緝之一方以卸責，為查明真相，雙方即有對質之必要。而田陳淑華為患有
巴金森氏症之六十四歲老人，其記憶與表達能力是否異於常人，原審未加調查審認，
遽行判決，自有調查職責未盡之違法云云。查原判決認定上訴人曾因違反槍砲彈藥刀
械管制條例、盜匪、違反麻醉藥品管理條例及逃亡等罪，經判刑確定，並定應執行刑
有期徒刑十五年三月，刑期至九十五年十月六日，經於八十九年十一月七日假釋，仍
不知悔改，又於九十一年十月三十日下午三、四時許，搭乘由謝明進（共同強盜業經
判決確定）騎用之ＴＸＷ｜四五二號機車，行經台北市○○區○○路一段一一七巷二
弄巷口，見行動不便，以輪椅代步之被害人田陳淑華頸上戴有金項鍊一條，僅由印尼
籍女傭ＫＵＳＭＩＮＩ照料。兩人竟共同意圖為自己不法所有之犯意聯絡，一路尾隨
，至同日下午四時三十分許，見ＫＵＳＭＩＮＩ推著被害人行至台北市○○路○段五
十九巷附近，認機不可失，由上訴人下手掐住ＫＵＳＭＩＮＩ之脖子，並將其手臂反
折於背後，謝明進則出手掐住田陳淑華之脖子，共同以強暴手段，至使田陳淑華、Ｋ
ＵＳＭＩＮＩ不能抗拒，而由謝明進強取田陳淑華之金項鍊一條，得手後逃逸，並將
金項鍊變賣，得款八千餘元朋分花用。嗣於同年十一月七日下午六時三十分許，上訴
人與謝明進共同騎乘上開機車行經台北市○○區○○路一段之考試院前，經警盤查，
因畏罪而逃逸，謝明進為警追捕，上訴人則乘隙逃逸，經通緝到案等情，係依憑田陳
淑華、ＫＵＳＭＩＮＩ於偵、審中之指訴，共犯謝明進之供述，並有強盜現場之攝影
機錄影翻拍之照片等證據，資以證明上訴人有強盜之事實，因認第一審法院論處上訴
人共同意圖為自己不法所有，以強暴至使不能抗拒，而取他人之物罪刑，為無不合，
予以維持，駁回上訴人在第二審之上訴，已敘明其所憑之證據及認定之理由，並以上
訴人所辯：案發時其雖然在場，但只在制止印尼籍女傭不要欺負田陳淑華，未曾施暴
於田陳淑華或印尼女傭，亦無朋分贓款云云，如何不足採信，於理由中詳加說明與指
駁，從形式上觀察，並無違背法令之情形存在。次按原判決依據謝明進於審理中供明
：其因經濟困窘，加上父親生病，故上訴人邀其共同強盜，上訴人曾出手推拉印尼外
傭；項鍊典當後，其分得四千多元繳交醫藥費及房貸，其餘部分由上訴人取走等語（
見第一審訴字卷第八七、八九頁），認事證至為明確，並就謝明進於第一審法院訊問
中改稱其事先並未與上訴人談好強盜事宜等語，如何不足採信；及審理時ＫＵＳＭＩ
ＮＩ業已返回印尼，無法再行傳訊，但其於偵查中證述明確，自可採為本案犯罪之證
據，已據原判決敘述明確。上訴人於原審亦請求從輕發落，是原審未依上訴人於第一
審法院之請求，再傳訊謝明進，要難指為違法。又上訴人亦陳明對於本案相關證據之
證據能力並無爭議（見原審卷第三七頁），而被害人田陳淑華雖陳稱其患有巴金森氏
症，但於歷次審訊中答訊無礙，有相關之筆錄可參，是該被害人之指訴，亦有證據能
力。至於上訴人等短暫按住被害人等人之脖子，未必會留下傷痕；而上訴人是否逃亡
，與有無犯罪並無必然關係。上訴意旨未依卷內訴訟資料具體指摘原判決如何不適用
法則，或如何適用法則不當，徒就原審採證認事職權之適法行使，及原判決已說明之
事項，任意指摘，核與法律規定得為第三審上訴理由之違法情形，不相適合。其上訴
為違背法律上之程式，應予駁回。
據上論結，應依刑事訴訟法第三百九十五條前段，判決如主文。
中　　　華　　　民　　　國　　九十三　　年　　　三　　　月　　二十五　　日
                              最高法院刑事第七庭
                                  審判長法官  莊　登　照
                                        法官  洪　明　輝
                                        法官  黃　一　鑫
                                        法官  魏　新　和
                                        法官  林　秀　夫
      右正本證明與原本無異
                                              書  記  官
中　　　華　　　民　　　國　　九十三　　年　　　三　　　月　　 三十 　　日
                                                                       Ｍ
